【裁判字號】    98,審訴,3982
【裁判日期】    981002
【裁判案由】    清償債務
【裁判全文】
臺灣臺北地方法院民事判決            98年度審訴字第3982號
原      告  乙○○
被      告  甲○○
當事人間請求清償債務事件，經本院於中華民國98年9 月29日言
詞辯論終結，判決如下：
    主      文
被告應給付原告新台幣伍拾肆萬肆仟元，及自民國九十四年十月
三十一日起至清償日止，按年息百分之五計算之利息。
訴訟費用新台幣伍仟玖佰伍拾元由被告負擔，其餘新台幣玖佰玖
拾元由原告負擔。
本判決於原告以新台幣壹拾捌萬貳仟元為被告供擔保後，得假執
行。
    事實及理由
甲、程序方面：
    按訴狀送達後，原告不得將原訴變更或追加他訴，但擴張或
    減縮應受判決事項之聲明者，不在此限，民事訴訟法第二百
    五十五條第一項第三款定有明文。原告起訴時原聲明請求被
    告給付新台幣（下同）638,000元及自支付命令狀送達翌日
    起至清償日止，按年息5%計算之利息；嗣於本院民國98年9
    月29日言詞辯論期日減縮其應受判決事項聲明為被告應給付
    原告544,000元，同時擴張請求自94年10月31日起算之法定
    遲延利息。經核合於前開法條規定，應予准許。
乙、得心證之理由：
一、原告主張：被告於80年12月13日簽立借據與訴外人施燕玲，
    向施燕玲借款638,000元，其等雙方並未約定借款利息利息
    及借款返還期限，嗣於93年10月12日施燕玲與原告簽訂債權
    讓與契約，將其對被告638,000元之借款債權贈與轉讓原告
    ，原告並於93年12月28日依民法第二百七十九條第一項規定
    ，以存證信函對被告為債權讓與之通知，後再於94年4月27
    日以存證信函催告請求被告至遲於94年5月31日前以現金償
    還全部借款638,000元。詎被告僅分期還款共94,000元，迄
    今仍未全數清償，屢向被告催討，未獲置理，為此本於債權
    讓與及消費借貸契約之法律關係，起訴請求被告返還借款本
    息等語。並聲明：如主文所示。
二、被告則以：對於原告主張之欠款金額沒有意見，惟不確定有
    無收到原告94年4月27日之催告信函，且目前被告沒有還款
    能力等語，資為抗辯。並聲明：原告之訴駁回。
三、兩造不爭執之事實：
    本件原告主張如前一所述之事實，已據其提出借據、債權讓
    與契約、93年12月28日存證信函、94年4月27日存證信函為
    證。被告對上開事實表示不爭執而為自認，是依上開證物，
    自堪信原告主張為真實。
四、再者，依民法第四百七十八條規定：「借用人應於約定期限
    內，返還與借用物種類、品質、數量相同之物，未定返還期
    限者，借用人得隨時返還，貸與人亦得定一個月以上之相當
    期限，催告返還。」，又依同法第二百二十九條第二項規定
    ：「給付無確定期限者，債務人於債權人得請求給付時，經
    其催告而未為給付，自受催告時起，負遲延責任。其經債權
    人起訴而送達訴狀，或依督促程序送達支付命令，或為其他
    相類之行為者，與催告有同一之效力。」、同法第二百三十
    三條第一項前段規定：「遲延之債務，以支付金錢為標的者
    ，債權人得請求依法定利率計算之遲延利息。」，卷查，兩
    造間借款並未約定返還期限，經原告於本院98年9月29日言
    詞辯論期日陳述甚詳，為被告所不爭執者。次查，被告雖抗
    辯其不確定有無收受原告94年4月27日定期催告請求返還借
    款之存證信函（見本院卷第15頁），惟參酌被告曾自94年10
    月31日即開始向原告分期償還借款，有匯款委託書證明條在
    卷可稽（見本院卷第29、30頁），應堪認被告確有收受原告
    上開定期催告返還借款之存證信函無訛。準此，原告請求被
    告自94年10月31日起給付法定遲延利息，合於民法第四百七
    十八條規定，自屬有據。
五、從而，原告依債權讓與契約及消費借貸契約之法律關係，請
    求被告返還借款及給付法定遲延利息，如主文第一項所示，
    為有理由，應予准許。
六、訴訟費用之負擔：本件第一審裁判費為6,940元，因原告減
    縮其聲明，經減縮部分之訴訟費用依民事訴訟法第八十三條
    第一項前段規定，應由原告負擔，故被告應負擔之訴訟費用
    為5,950元、原告應負擔之訴訟費用為990元，爰確定如主文
    第二項所載。
丙、假執行之宣告：
    原告陳明願供擔保以代釋明聲請宣告假執行，核無不合，爰
    酌定相當擔保金額，准予宣告假執行。
丁、結論：原告之訴為有理由，並依民事訴訟法第七十八條、第
    八十三條第一項前段、第三百九十條第二項規定，判決如主
    文。
中    華    民    國    98    年    10    月    2     日
                  民事第六庭  法  官  賴錦華
以上正本係照原本作成。
如對本判決上訴，須於判決送達後二十日之不變期間內，向本院
提出上訴狀。
中    華    民    國    98    年    10    月    2     日
                              書記官  張馨文


司法院資訊處製作；財團法人民間司法改革基金會備份。
